【裁判字號】    97,簡上,109
【裁判日期】    970606
【裁判案由】    詐欺
【裁判全文】
臺灣板橋地方法院刑事判決             97年度簡上字第109號
上  訴  人  臺灣板橋地方法院檢察署檢察官
上  訴  人
即  被  告  甲○○
上列上訴人因被告詐欺案件，不服本院96年度簡字第8345號中華
民國96年12月24日第一審判決（聲請簡易判決處刑案號：96年度
偵字第23679 號），提起上訴，及移送併案審理（臺灣彰化地方
法院檢察署96年度偵字第11381 號、臺灣板橋地方法院檢察署97
年度偵字第5415號、97年度偵字第1375號），本院管轄之第二審
合議庭判決如下：
    主  文
原判決撤銷。
甲○○幫助意圖為自己不法之所有，以詐術使人將本人之物交付
，處有期徒刑肆月，如易科罰金，以新臺幣壹仟元折算壹日。
    事  實
一、甲○○已預見提供金融機構帳戶存摺、印章、金融卡及密碼
    供他人使用，將可能供詐欺犯罪者作為詐騙他人將款項匯入
    該帳戶之用，而幫助他人詐欺取財犯罪，竟仍基於幫助他人
    實施詐欺取財犯罪之不確定故意，於民國96年8 月23日中午
    ，至位於臺北縣永和市○○路3 號之台北富邦商業銀行股份
    有限公司保生分行（下稱台北富邦銀行），申辦帳號000000
    000000號之帳戶，另至位於臺北縣中和市○○路○ 段152 號
    之第一商業銀行中和分行（下稱第一銀行），申辦帳號0000
    0000000 號之帳戶，旋於同日中午某時，在上開銀行前將上
    開申辦所得之存摺、印章、金融卡及密碼，交付與其甫因駕
    駛計程車搭載而認識之姓名年籍不詳綽號「小李」之成年男
    子，而任由該人或其轉手之詐欺集團作為詐欺取財收受款項
    之工具。嗣上開姓名年籍不詳之「小李」或其轉手所屬之詐
    欺集團成員，即共同意圖為自己不法之所有而詐欺之犯意，
    為以下犯行：
  (一)於96年8 月25日晚上10時30分許，在網路上向乙○○佯稱網
    路交友，嗣並稱須確認身分，使乙○○陷於錯誤，於翌（26
    ）日凌晨1 時7 分許至台北富邦銀行自動櫃員機匯新臺幣（
    下同）2 萬8 千元至甲○○上開提供之台北富邦銀行帳戶內
    。
  (二)於96年8 月25日晚上10時許，在網路上向陳炯任佯稱網路交
    友，並邀約見面，嗣該詐欺集團成員佯稱陳炯任將其帳號毀
    損，要求賠償，使陳炯任陷於錯誤，先後於翌（26）日凌晨
    3 時22分許及凌晨3 時24分許至台北富邦銀行自動櫃員機匯
    3 萬元及1 萬5 千元至甲○○上開提供之台北富邦銀行帳戶
    內。
  (三)於96年8 月22日晚上8 時許，在網路上向劉哲榮佯稱網路交
    友，使劉哲榮陷於錯誤，於同年月26日凌晨1 時7 分許至台
    北富邦銀行自動櫃員機匯新臺幣（下同）2 萬8 千元至甲○
    ○上開提供之第一銀行帳戶內。
    後因乙○○、陳炯任及劉哲榮分別發覺受騙，經報警處理，
    始查悉上情。
二、案經臺北縣政府警察局永和分局移送臺灣板橋地方法院檢察
    署檢察官偵查後聲請簡易判決處刑，暨嘉義縣政府警察局民
    雄分局移送臺灣嘉義地方法院檢察署呈請臺灣高等法院檢察
    署檢察長令轉臺灣板橋地方法院檢察署檢察官、彰化縣警察
    局員林分局報告臺灣彰化地方法院檢察署檢察官、臺北縣政
    府警察局三重分局、中和分局報告臺灣板橋地方法院檢察署
    檢察官移送併案審理。
    理  由
一、上揭事實，業據被告甲○○於偵查及本院審理時坦承不諱，
    核與證人即被害人乙○○、陳炯任及劉哲榮於警詢中之指訴
    情節相符，復有台北富邦銀行自動櫃員機交易明細單影本3
    紙、第一銀行自動櫃員機交易明細單影本1 紙、台北富邦商
    業銀行股份有限公司保生分行96年9 月3 日（96）北富銀保
    字第103 號、第104 號函、台北富邦銀行存摺類存款主檔內
    容查詢單、台北富邦銀行對帳單查詢1 紙、第一銀行96年9
    月6 日（96）一中和字第208 號函及其檢附之被告開戶基本
    資料、開戶起之歷史交易明細表等附卷可稽，足徵被告前開
    自白與事實相符。本件事證明確，被告犯行洵堪認定。
二、按刑法上之幫助犯，係對於犯罪與正犯有共同之認識，而以
    幫助之意思，對於正犯資以助力，而未參與實施犯罪之行為
    者而言（最高法院84年度臺上字第5998號、88年度臺上字第
    1270號判決同此見解）；是以如未參與實施犯罪構成要件之
    行為，且係出於幫助之意思提供助力，即屬幫助犯。被告提
    供銀行之存摺、金融卡及密碼予不法集團使用，使該不法集
    團向被害人等詐騙財物後，得以使用被告上開帳戶為匯款工
    具，致被害人匯款至被告帳戶內，而遂行詐欺取財之犯行，
    顯係參與詐欺取財構成要件以外之行為，而對該實施詐騙之
    人遂行詐欺取財犯行資以助力。核被告所為，係犯刑法第30
    條第1 項前段、第339 條第1 項之幫助詐欺取財罪。被告以
    一幫助行為提供2 個金融機構帳戶予「小李」，進而侵害被
    害人3 人法益，係一行為觸犯3 個同種罪名，係屬想像競合
    犯，應以一罪論。被告幫助他人詐欺取財犯行，為幫助犯，
    依刑法第30條第2 項規定，按正犯之刑減輕之。聲請簡易判
    決處刑意旨雖未敘及被告提供前述第一銀行帳戶，幫助犯罪
    集團成員詐欺被害人劉哲榮部分，惟此部分犯罪事實與檢察
    官已聲請簡易判決處刑並經本院論罪科刑部分既具有想像競
    合犯之裁判上一罪關係，已如前述，自為聲請簡易判決處刑
    效力所及，且經檢察官移送併案審理（96年度偵字第11381
    號、97年度偵字第5415號），本院自得併予審究；又其他檢
    察官移送併辦案件（即96年度偵字第29000 號、97年度偵字
    第1375號）係本件犯行中之一部分，應屬同一案件，本院自
    亦得併予審理。    原審以被告所犯幫助詐欺取財罪，罪證
    明確，予以論罪科刑，固非無見。惟查被告除提供台北富邦
    銀行帳戶予詐騙集團成員用以詐欺被害人乙○○及陳炯任外
    ，亦同時提供第一銀行帳戶，幫助詐騙集團成員詐騙被害人
    劉哲榮，此部分犯罪事實應為檢察  官聲請簡易判決處刑效
    力所及，業如前述，原審未及審酌，容有未洽，檢察官上訴
    意旨執此指摘原判決不當，為有理由，是被告上訴意旨請求
    減輕原審量處之刑度，雖無理由，惟仍應由本院管轄之第二
    審合議庭予以撤銷改判。爰審酌被告將銀行存摺、印章金融
    卡及密碼交予他人供犯罪使用，助長他人犯罪，非但增加被
    害人尋求救濟及治安機關查緝犯罪之困難，亦使不法詐欺犯
    得以順利掩飾其詐欺所得之財物，危害被害人財產安全及社
    會治安，且被害人等損失金額均非低，惟念被告近十餘年無
    犯罪紀錄，有臺灣高等法院被告前案紀錄表1 件在卷可憑，
    素行非差，犯後坦承犯行，態度尚可，及其犯罪動機、目的
    、手段、交付予詐騙集團之帳戶數量及幫助詐得之金額等一
    切情狀，量處如主文所示之刑，並諭知易科罰金之折算標準
    。
據上論斷，應依刑事訴訟法第455 條之1 第1 項、第3 項、第
369 條第1 項前段、第364 條、第299 條第1 項前段，刑法第30
條、第339 條第1 項、第55條、第41條第1 項前段，刑法施行法
第1 條之1 ，判決如主文。
本案經檢察官陳伯均到庭執行職務。
中    華    民    國    97    年    6     月    6     日
                  刑事第十庭審判長法  官  侯志融
                                  法  官  楊博欽
                                  法  官  歐陽漢菁
以上正本證明與原本無異
不得上訴。
                                  書記官  李崇文
中    華    民    國    97    年    6     月    10    日
附錄本案論罪科刑法條全文：
中華民國刑法第339條（普通詐欺罪）
意圖為自己或第三人不法之所有，以詐術使人將本人或第三人之
物交付者，處5 年以下有期徒刑、拘役或科或併科1 千元以下罰
金。
以前項方法得財產上不法之利益或使第三人得之者，亦同。
前二項之未遂犯罰之。


司法院資訊處製作；財團法人民間司法改革基金會備份。
